臺灣高等法院刑事判決　　　　　　　　　　　　　　九十三年度上重訴字第三０號
　　上　訴　人
　　即　被　告　乙○○
　　選任辯護人　張振興律師
右上訴人因毒品危害防制條例案件，不服臺灣板橋地方法院九十二年度重訴字第三一
號，中華民國九十三年三月三十一日第一審判決（起訴案號：臺灣板橋地方法院檢察
署九十二年度偵字第一三二八六號），提起上訴，本院判決如左：
    主  文
原判決撤銷。
乙○○運輸第一級毒品，累犯，處有期徒刑拾貳年；扣案之第一級毒品海洛英磚壹塊
及第一級毒品海洛英壹包（合計淨重伍佰壹拾陸點陸玖公克）均沒收銷燬。
    事  實
一、蔡佳前曾涉犯竊盜、殺人未遂、偽造文書、違反槍砲彈藥刀械管制條例、違反麻
    醉藥品管理條例等案件，其中於民國（下同）八十二年間，因竊盜案件，經臺灣
    板橋地方法院判處有期徒刑八月，再遞由本院、最高法院駁回上訴確定，八十三
    年間，復因殺人未遂及違反槍砲彈藥刀械管制條例案件，經臺灣板橋地方法院判
    處有期徒刑五年六月（殺人未遂部分）、一年（違反槍砲彈藥刀械管制條例部分
    ），暨定應執行刑為有期徒刑六年，再由本院駁回上訴確定，八十三年間，另因
    違反麻醉藥品管理條例及偽造文書等案件，經臺灣士林地方法院判處有期徒刑三
    月（違反麻醉藥品管理條例部分）、四月（偽造文書部分）確定，嗣上開案件徒
    刑併執行之，自八十二年十二月三十一日起入監服刑（刑期起算日為八十二年十
    二月三十日），迄八十五年七月二十六日因縮短刑期假釋出監，甫於九十年四月
    二十二日縮刑期滿執行完畢，猶不知警惕，於九十二年七月七日晚間十時許，在
    臺北縣板橋市○○路○段之地下道前，受一真實姓名年籍不詳綽號「豆干」之成
    年男子請託，代為保管內置若干物品之紙箱一個，並將該紙箱暫移置於其所任職
    服務位於同市○○○路○段二二號一樓之「金太子債務處理有限公司」內，翌日
    晚間七時四十五分許（起訴書誤載為同日晚間七時許），「豆干」電請乙○○將
    該紙箱送至同市○○路○段一七九巷巷內，適有另名友人林盟浩駕駛車牌號碼Ｔ
    ３─２２４１號自用小客車前來邀約乙○○一同外出，乙○○遂將該紙箱搬移至
    林車旁，欲將整只紙箱置入該車內載送至上開巷內交還予「豆干」，惟因該紙箱
    體積較大不易置入車內，乙○○遂將該紙箱開啟並取出其內物品欲分裝入車內，
    詎發現該紙箱內置有第一級毒品海洛因磚一塊及第一級毒品海洛英一包（合計淨
    重五一六‧六九公克，包裝重五０‧二０公克，純度百分之七六‧一九，純質淨
    重計三九三‧六七公克）、葡萄糖一袋（毛重二百五十公克）、分裝袋五十個、
    海洛因調配混合筒一個、注射針筒一支、美娜水二瓶，斯時乙○○明知海洛因係
    毒品危害防制條例第二條第二項第一款所稱之第一級毒品，不得運輸及持有，竟
    仍基於運輸第一級毒品海洛因之犯意，依照「豆干」之請託及指示，將上開海洛
    英磚一塊自該紙箱內取出置入其隨身背袋內，再將其餘物品（即上述第一級毒品
    海洛英一包、葡萄糖一袋、分裝袋五十個、海洛因調配混合筒一個、注射針筒一
    支、美娜水二瓶等物）自該紙箱內取出移置於林車之後座，進而駕駛該車搭載不
    知情之林盟浩（業經臺灣板橋地方法院以九十年度偵字第一三二八六號不起訴處
    分確定），自「金太子債務處理有限公司」出發，駛往「豆干」所指定之同市○
    ○路○段一七九巷巷內，而運輸第一級毒品海洛英，迨同日晚間九時三十分許，
    乙○○駕駛該車到達同市○○路○段一七九巷口，即持上開背包下車進入該巷內
    ，為據報在該處埋伏守候之警員當場查獲，同時由其所持有之背包內查扣上開海
    洛英磚一塊，旋再帶同查緝警員至上開汽車停放處，由該車後座查扣上開一級毒
    品海洛英一包、葡萄糖一袋、分裝袋五十個、海洛因調配混合筒一個、注射針筒
    一支、美娜水二瓶等物。
二、案經臺北縣政府警察局移送臺灣板橋地方法院檢察署檢察官偵查起訴。
    理  由
一、訊據被告乙○○對於其依「豆干」請託保管上開紙箱及嗣後依「豆干」指示將該
    紙箱內物品送至上開查獲地點等情，固坦承不諱，惟矢口否認有何運輸第一級毒
    品海洛英之犯行，辯稱：伊當時僅係依「豆干」指示，送還「豆干」先前所寄放
    之物品，並不知悉其所持有之物品為毒品，更無運輸第一級毒品海洛英之情事云
    云。經查：前揭被告如何依「豆干」請託保管上開紙箱暨嗣後如何依「豆干」指
    示將該紙箱內物品取出送還而遭警方查獲之客觀事實，迭據被告於警詢、偵查、
    原審及本院審理時供明在卷，核與證人即當時負責執行本件查緝任務之臺北縣政
    府警察局刑事警察隊小隊長甲○○、同小隊警員顏石基於原審審理時到庭結證之
    情節相符，亦與證人即先前見聞「豆干」請託被告保管上開紙箱之被告友人沈智
    偉及本案查獲時適搭乘被告所駕小開車輛前往查獲地點遭警方查緝之被告友人林
    盟浩於原審審理時到庭結證之情形相符，並有自願受搜索同意書、扣押筆錄、扣
    押物品目錄表、扣押物品照片影本、扣押物品鑑定證明表各一紙附卷可稽，而扣
    案之白色塊磚一塊及白粉一包，均含第一級毒品海洛英成分（合計淨重五一六‧
    六九公克，包裝重五０‧二０公克，純度百分之七六‧一九，純質淨重計三九三
    ‧六七公克），復經法務部調查局鑑驗查證屬實，有該局九十二年八月一日調科
    壹字第０六０００七三五八號鑑定通知書一份在卷足憑，且「豆干」於本件案發
    前，確有多次以其行動電話（門號：0000000000號及0000000
    00號）與被告所持用之行動電話（門號：0000000000號）通聯之紀
    錄，更據被告供明在卷，並有台灣大哥大股份有限公司雙向通聯資料查詢表一份
    在卷可參，綜上，堪認被告就前揭客觀情節之自白，確與事實相符。次查：被告
    早於警詢之始，即已因承辦警員之告知而知悉上開扣案物品中包含有大量之第一
    級毒品海洛英一節，迭據被告於原審準備程序及審理時供明在卷，證人甲○○於
    原審審理檢察官詰問時證稱：「（問：你們查獲被告乙○○到移送地檢署之前，
    有無跟他表示他涉嫌違反毒品危害防制條例罪嫌？）答：有」；「（問：他如何
    表示？）答：他沒有表示什麼」；「（他有無一直爭執說他不曉得那是毒品？」
    答？沒有」等情；另於選任辯護人詰問時證稱：「（問：你們在車上如何發現另
    外扣案的毒品？）答：那很明顯，就放在後座上，是一個紙箱，沒有密封」；「
    （問：這部分你所謂的毒品，包裝情形如何？）答：在一個袋子裡，但是沒有封
    起來，從外面可以看到裡面有一個塑膠袋包裝的毒品」等語（參見原審九十三年
    一月二十九日審判筆錄），且經原審受命法官於審判期日前當庭勘驗被告警詢錄
    音帶，依被告先後供述情形觀之，其於警詢時，除自然應答承辦警員所詢問關於
    其涉及第一級毒品海洛英案件之相關問題外，完全未提及其並不知悉扣案物品中
    有第一級毒品海洛英之事（參見偵查卷第三至七頁、原審九十二年十二月一日訊
    問筆錄之附件─被告警詢錄音帶內容完整譯文），迨偵查初訊問，更供稱：「‧
    ‧‧我是在搬上車時才知道寄放的箱子內有毒品等物‧‧‧」等語（參見偵查卷
    第三二頁），嗣於偵查複訊時，復供稱：「‧‧‧他（指「豆干」）叫我拿去給
    他，打開箱子，看到有鏟子，白色粉末狀的及好多東西，他叫我把正方形的拿去
    給他，我看到有注射針筒，問他是不是海洛因，他說不是啦，趕快拿給他‧‧‧
    」等語（參見偵查卷第九０頁），足見被告先前於警詢時及偵查中，非但未曾就
    其當時是否知悉扣案物品中有第一級毒品海洛英一事，積極向本案承辦警員及檢
    察官據理力爭，反於偵查中明確供承其於開啟上開紙箱之際即已知悉其中置有第
    一級毒品海洛英等情，再參諸斯時該紙箱內除置有上開第一級毒品海洛因磚一塊
    外，尚有如事實欄所載之第一級毒品海洛英一包、葡萄糖一袋、分裝袋五十個、
    海洛因調配混合筒一個、注射針筒一支、美娜水二瓶等物，被告並將該等物品分
    別取出移置於其背包（海洛英磚）及林盟浩之汽車後座（其餘物品）等節（此部
    分客觀事實，業據被告供明在卷，並有上開扣押物品目錄表、扣押物品照片影本
    各一紙附卷可稽，已如上述），益徵被告於其開啟上開紙箱之際，在主觀上確係
    知悉該紙箱內置有大量第一級毒品海洛英等物，其嗣於原審及本院審理時空言否
    認犯行辯稱不知悉所持有運送之物為毒品一節，顯屬事後圖卸推託之詞，要無足
    採。綜上所述，本案事證已臻明確，被告犯行洵堪認定。
二、證人甲○○於本院審理中選任辯護人詰問時雖證稱：「（問：當時查到時，被告
    對你如何說？）答：我問他到這邊做什麼，他說他要把東西還給朋友」；「（問
    ：有無問他要還人家什麼東西？）答：有，但是他沒有回答」；「（問：你們帶
    被告與他持有東西帶回去，是何人檢驗出來？）答：我們回隊部我才測試是海洛
    因」；「（問：測試是海洛因有無告訴被告？）答：那時沒有做筆錄前，在偵訊
    室時，我有說這是海洛因」；「（問：你告訴被告這是海洛因時，他的反應？）
    答：他的感覺有點奇怪」等語，證人丙○○於本院審理中選任辯護人詰問時雖證
    稱：「（問：你向被告作幾次筆錄？）答：一次」；「（問：幾點開始作？）答
    ：筆錄寫的時間」；「（問：是否為七月九日凌晨三點二十分？（提示並告以要
    旨）答：是」；「（問：知否被告幾時帶到隊裡？）答：我不是很清楚」；「（
    問：有無一同帶被告回隊中？）答：我不是查獲的人」；「（問：為何到凌晨三
    點多才做筆錄？）答：不是很清楚」等語，均無從確切證明被告係不知所運送之
    物為毒品，要難為被告有利之認定，併此敘明。
三、按毒品或化學合成麻醉藥品之運輸與持有，不以國外輸入國內或國內輸出國外為
    限，其在國內運送者，亦屬之。零星夾帶或短途持送固得斟酌實際情形，依持有
    罪論處，然僅限於無運輸或販賣之意圖而單純持有而言，非謂凡零星夾帶或短途
    持送者，不問犯意如何，概論以持有之罪（司法院院解字第三八五三號解釋參照
    ）。本件被告攜帶之路程雖屬不遠，惟數量龐大，況依其於警詢、偵查中之供述
    ，顯非單純之持有，應認其有為綽號「豆干」之成年男子運輸第一級毒品海洛英
    之犯意至明，辯護人所辯，以為國內之運輸，應以在兩區域間具有輸出或輸入作
    用為構成要件，顯有所誤。
四、查海洛因係毒品危害防制條例第二條第二項第一款所稱之第一級毒品，不得運輸
    及持有。核被告所為，係犯毒品危害防制條例第四條第一項之運輸第一級毒品罪
    ；其持有第一級毒品海洛英之低度行為，應為運輸之高度行為所吸收，不另論罪
    。被告曾於八十二年間，因竊盜案件，經臺灣板橋地方法院判處有期徒刑八月，
    再遞由本院、最高法院駁回上訴確定，八十三年間，復因殺人未遂及違反槍砲彈
    藥刀械管制條例案件，經臺灣板橋地方法院判處有期徒刑五年六月（殺人未遂部
    分）、一年（違反槍砲彈藥刀械管制條例部分），暨定應執行刑為有期徒刑六年
    ，再由本院駁回上訴確定，八十三年間，另因違反麻醉藥品管理條例及偽造文書
    等案件，經臺灣士林地方法院判處有期徒刑三月（違反麻醉藥品管理條例部分
    ）、四月（偽造文書部分）確定，嗣上開案件徒刑併執行之，自八十二年十二月
    三十一日起入監服刑（刑期起算日為八十二年十二月三十日），迄八十五年七月
    二十六日因縮短刑期假釋出監，甫於九十年四月二十二日縮刑期滿執行完畢，有
    本院被告全國前案紀錄表一份附卷可稽，其於前案有期徒刑執行完畢後五年內，
    再犯本案有期徒刑以上之罪，為累犯，惟因本件法定刑為死刑、無期徒刑，依法
    不得加重。再參酌被告因受人之託，運輸第一級毒品，且毒品尚未流入市面，侵
    害法益尚屬非重，如科以法定最低刑度無期徒刑猶嫌過重，犯罪情狀尚堪憫恕，
    爰依刑法第五十九條規定減輕其刑。
五、原審論罪科刑，固非無見。惟被告犯罪情狀，尚堪憫恕，原審未依刑法第五十九
    條規定酌減其刑，自有未洽。被告上訴，否認上述運輸毒品犯行，雖無理由，但
    原判決既有可議，自應由本院撤銷改判。爰審酌被告恣意為他人運輸詎量第一級
    毒品海洛英，非但助長毒品散布，亦對社會治安構成嚴重威脅，此外，並參酌其
    素行狀況、犯罪之動機、目的、手段、所生危害及犯罪後態度等一切情狀，量處
    如主文第二項所示之刑。扣案如事實欄所載之第一級毒品海洛因磚一塊及第一級
    毒品海洛英一包（合計淨重五一六‧六九公克，包裝重五０‧二０公克，純度百
    分之七六‧一九，純質淨重計三九三‧六七公克），係本案查獲之毒品，已如上
    述，爰依毒品危害防制條例第十八條第一項前段規定宣告沒收銷燬；又扣案如事
    欄所載之葡萄糖一袋（毛重二百五十公克）、分裝袋五十個、海洛因調配混合筒
    一個、注射針筒一支、美娜水二瓶，均非屬違禁物，亦無積極事證足資證明該等
    物品係被告所有供其犯上開運輸第一級毒品罪所用、所預備或所得之物，爰不予
    宣告沒收；另如事實欄所載之車牌號碼Ｔ３─２２４１號自用小客車，雖係被告
    用以犯上開運輸第一級毒品罪所用之交通工具，惟該車原係不知情之被告友人林
    盟浩所駕乘使用之交通工具，自難認其為犯運輸第一級毒品罪所使用之交通工具
    ，核與毒品危害防制條例第十九條第三項規定有間（該條立法說明參照），爰亦
    不予宣告沒收。
據上論斷，應依刑事訴訟法第三百六十九條第一項前段、第三百六十四條、第二百九
十九條第一項前段，毒品危害防制條例第四條一項、第十八條第一項前段，刑法第十
一條前段、第四十七條、第五十九條，判決如主文。
本案經檢察官郭啟東到庭執行職務。
中　　　華　　　民　　　國　　九十三　　年　　　七　　　月　　  七  　　日
                              臺灣高等法院刑事第二十一庭
                                  審判長法  官  葉  騰  瑞
                                        法  官  陳  坤  地
                                        法  官  莊  明  彰
右正本證明與原本無異。
如不服本判決，應於收受送達後十日內向本院提出上訴書狀，其未敘述上訴之理由者
並得於提起上訴後十日內向本院補提理由書（均須按他造當事人之人數附繕本）。
                                        書記官  廖  逸  柔
中　　　華　　　民　　　國　　九十三　　年　　　七　　　月　    八　　 　日
附錄：本案論罪科刑法條全文
毒品危害防制條例第四條
製造、運輸、販賣第一級毒品者，處死刑或無期徒刑；處無期徒刑者，得
併科新臺幣一千萬元以下罰金。
製造、運輸、販賣第二級毒品者，處無期徒刑或七年以上有期徒刑，得併
科新臺幣七百萬元以下罰金。
製造、運輸、販賣第三級毒品者，處五年以上有期徒刑，得併科新臺幣五
百萬元以下罰金。
製造、運輸、販賣第四級毒品者，處三年以上十年以下有期徒刑，得併科
新臺幣三百萬元以下罰金。
製造、運輸、販賣專供製造或施用毒品之器具者，處一年以上七年以下有
期徒刑，得併科新臺幣一百萬元以下罰金。
前五項之未遂犯罰之。
